臺灣雲林地方法院民事簡易判決
111年度虎簡字第19號
原      告  凱基商業銀行股份有限公司


法定代理人  魏寶生  
訴訟代理人  謝景宇  




被      告  鍾典志  
            鍾佩君  
上列當事人間請求塗銷土地所有權移轉登記等事件，本院於民國
111年2月25日言詞辯論終結，判決如下：
    主  文
原告之訴駁回。
訴訟費用由原告負擔。
    事實及理由
一、訴狀送達後，原告不得將原訴變更或追加他訴，但擴張或減
    縮應受判決事項之聲明者，不在此限；不變更訴訟標的，而
    補充或更正事實上或法律上之陳述者，非為訴之變更或追加
    ，民事訴訟法第255條第1項第3款、第256條分別定有明文。
    上開規定依同法第436條第2項於簡易訴訟程序亦適用之。本
    件原告起訴時以鍾典志、鍾○○為被告，聲明請求撤銷其等就
    如附表編號1所示土地之買賣債權行為及所有權移轉登記物
    權行為；嗣查得鍾○○真實姓名為鍾佩君，遂更正以鍾佩君為
    被告（起訴狀誤載為鍾「珮」君，業於本院言詞辯論期日當
    庭更正），並追加如附表編號2、3所示土地為撤銷標的，聲
    明如下所示，核屬更正事實上陳述及擴張應受判決事項之說
    明，合於首揭規定，應予准許。
二、原告起訴主張：原告原名萬泰商業銀行股份有限公司，於民
    國103年11月25日更名為凱基商業銀行股份有限公司。被告
    鍾典志向原告申請信用貸款，於103年3月20日原告放款時成
    立借款債務，嗣於103年11月12日未依約繳付本息，竟於103
    年9月28日與被告鍾佩君約定以新臺幣（下同）360,195元之
    價額出賣其名下如附表所示土地（下稱系爭土地）與被告鍾
    佩君，並於103年11月5日以買賣為原因辦竣所有權移轉登記
    ，屬通謀虛偽意思表示，而應係無償行為，原告自得依民法
    第244條第1項、第4項規定訴請撤銷，並請求被告鍾佩君塗
    銷系爭土地所有權移轉登記，爰提起本件訴訟等語。並聲明
    ：被告鍾典志、鍾佩君（下除分稱外，合稱被告二人）就系
    爭土地所為買賣契約之債權行為及於103年11月5日所為所有
    權移轉登記物權行為均應撤銷；被告鍾佩君應將103年11月5
    日之所有權移轉登記塗銷。
三、被告部分：
　㈠被告鍾典志辯以：被告鍾佩君為被告鍾典志之姊姊，被告二
    人間買賣交易確實存在，被告鍾典志於出賣系爭土地後將被
    告鍾佩君給付之價金還給朋友，用以清償外面的債務，不是
    虛假交易等語。
　㈡被告鍾佩君辯以：被告鍾佩君真的有拿現金80萬元跟被告鍾
    典志一同購買系爭土地及房屋，提供給其等母親居住，並非
    虛假買賣，也不知道被告鍾典志有欠銀行錢等語。
　㈢並均聲明；請求駁回原告之訴。
四、本院之判斷：
  ㈠債務人所為之無償行為，有害及債權者，債權人得聲請法院
    撤銷之；該撤銷權自債權人知有撤銷原因時起，1年間不行
    使，或自詐害債權行為時起經過10年而消滅，民法第244條
    第1項、第245條分別定有明文。是債權人主張第244條之撤
    銷權時，就除斥期間有無經過，雖當事人未有主張或抗辯，
    法院亦應先為調查認定，以為判斷依據。本院經依職權調取
    系爭土地之地政電子謄本調閱紀錄資料，未見原告有於起訴
    1年以前調閱該等資料之紀錄等情，有中華電信股份有限公
    司數據通信分公司110年12月30日數府三字第1100003344號
    函暨附件、起訴狀上本院收文章日期戳印可查（見本院卷第
    95至98、9頁）可查，則原告提起本件撤銷訴訟，尚未逾1年
    之除斥期間，應堪認定。
  ㈡原告主張被告鍾典志積欠原告款項，迄今尚未清償之事實，
    業據提出本院104年度司執字第26356號債權憑證、繼續執行
    紀錄表、放款歷史交易明細查詢、外帳卡案件基本資料、債
    權計算書為據（見本院卷第19至21、29至31頁）；又被告鍾
    典志於103年9月28日以買賣為原因，將系爭土地移轉與被告
    鍾佩君，並於103年11月5日辦理土地所有權登記完畢等情，
    亦有原告提出之系爭土地登記謄本、地籍異動索引為憑（見
    本院卷第23至27、101至123頁），且經本院向雲林縣西螺地
    政事務所調取103年螺資地字第54790號所有權移轉登記申請
    資料影本查核無訛（見本院卷第37至51頁），兩造均未予爭
    執，堪予認定。
  ㈢民事訴訟如係由原告主張權利者，應先由原告負舉證之責，
    若原告先不能舉證，以證實自己主張之事實為真實，則被告
    就其抗辯事實即令不能舉證，或其所舉證據尚有疵累，亦應
    駁回原告之請求。又表意人與相對人通謀而為虛偽意思表示
    者，其意思表示無效。虛偽意思表示，隱藏他項法律行為者
    ，適用關於該項法律行為之規定，民法第87條定有明文。在
    贈與或買賣契約，不能僅因契約當事人間有特殊親誼關係或
    價金之交付不實，即謂該贈與或買賣係通謀虛偽成立。第三
    人主張表意人與相對人通謀而為虛偽意思表示者，該第三人
    應負舉證之責。本件原告主張被告二人所為買賣系爭土地之
    行為屬通謀虛偽意思表示，實際上並無買賣行為之存在，而
    係無償行為，且有害於原告之債權，為被告二人所否認，依
    前揭說明，則原告自應負舉證之責。被告鍾佩君就其與被告
    鍾典志間買賣系爭土地之行為確為真實，並已依約給付價金
    之事實，業經提出與其所辯相符之郵政存簿儲金簿、土地增
    值稅免稅證明書、地政規費收據、所有權買賣移轉契約書等
    為憑（見本院卷第191至213頁），原告對此則未能提出任何
    證據為佐證，其主張顯然僅係個人憑空臆測之詞，不足採信
    。
五、綜上所述，原告既未舉證證明被告二人就系爭土地所為買賣
    行為屬通謀虛偽意思表示，實際上所為債權行為與所有權移
    轉之物權債權均屬無償行為，且有害於原告之債權，則原告
    依民法第244條第1項、第4項規定，訴請撤銷被告二人間就
    系爭土地所為買賣之債權行為及所有權移轉登記之物權行為
    ，併請求被告鍾佩君塗銷系爭土地以買賣為原因之所有權移
    轉登記，均無理由，應予駁回。
六、本件事證已臻明確，兩造其餘之攻擊或防禦方法，及所援用
    之證據，經本院斟酌後，認為與判決基礎之事實並無影響，
    均不足以影響本裁判之結果，自無庸一一詳予論駁之必要，
    併此敘明。
七、訴訟費用負擔之依據：民事訴訟法第78條。
中　　華　　民　　國　　111 　年　　3 　　月　　11　　日
                  虎尾簡易庭  法  官  黃麗文
以上正本證明與原本無異。
如不服本判決，須於判決送達後20日內向本庭（臺灣雲林地方法
院虎尾簡易庭）提出上訴狀。（須按他造當事人之人數附繕本）
。
中　　華　　民　　國　　111 　年　　3 　　月　　11　　日
                              書記官  曾鈺仁
附表：
編號 土地坐落 權利範圍  1 雲林縣○○鄉○○段000地號 2610分之275  2  雲林縣○○鄉○○段000地號 6分之1  3 雲林縣○○鄉○○段000地號 9分之1